臺北高等行政法院判決　　　　　　　　　　　　　　　九十三年度簡字第三八七號
　　原　　　告　甲○○○○○○.
　　被　　　告　宜蘭縣政府
　　代　表　人　乙○○縣長）.
　　　　　　　　　　　　　　　.
右當事人間因菸害防制法事件，原告不服行政院衛生署中華民國九十二年十二月二十
九日衛署訴字第○九二○○四四四一九號訴願決定，提起行政訴訟，本院判決如左：
　　主  文
原告之訴駁回。
訴訟費用由原告負擔。
　　事  實
一、事實概要：原告係宜蘭縣宜蘭市○○路○段三十六號攻城掠地網路咖啡店負責人
    ，因該店吸菸區與禁菸區無明顯之區隔及標示，於民國（下同）九十二年三月六
    日十五時二十分許，為被告所屬衛生局聯合稽查小組及資訊休閒業執行不定期督
    導考核小組稽查發現，被告乃以原告違反菸害防制法第十四條第二項規定，爰依
    同法第二十六條規定，於九十二年六月十三日以府授衛保字第○九二三○五○一
    八六號行政處分書，處原告新台幣（下同）一萬元罰鍰。原告不服，提起訴願，
    遭決定駁回，遂提起行政訴訟。
二、兩造聲明：
　　(一)原告聲明：
      撤銷原處分。
　　(二)被告聲明：
      如主文所示。
三、兩造之主張：
　　(一)原告主張：
      1.系爭網咖僅二十四平方公尺之小型網路資訊店，因目前大部分家庭均有電腦
        ，致使生意清淡，被告所屬衛生單位人員，來系爭網咖檢查時，適逢原告調
        換禁煙區與吸煙區，正在整理清潔中，先貼上禁煙標示，吸煙區還在整修中
        ，經告示檢查人員，而檢查人員就開列處分書，實屬不符原情況，原告當然
        有休假整修等權利。
      2.系爭網咖吸煙區及禁煙區中間有磚造廁所，及拉門隔間，並設有十台吸煙機
        ，店前、店後均開放，空氣流通順暢，各有獨立冷氣機，戶內戶外直接之開
        口已達系爭網咖地板百分之三十的面積，符合開放式。
　　(二)被告主張：
      1.菸害防制法第十四條第一項第八款、第二項及第二十六條規定：「左列場所
        除吸菸區（室）外，不得吸菸‧‧‧八、其他經中央主管機關指定公告之場
        所。‧‧‧前項吸菸區 (室)應有明顯之區隔及標示。」「違反第十三條第
        二項或第十四條第二項規定，未設置禁菸標示，或對禁菸區無明顯之區隔、
        標示者，處新台幣一萬元以上三萬元以下罰鍰，並通知限期改正；逾期未改
        正者，按日連續處罰。」查本案係於九十二年三月六日十五時二十分由被告
        所屬衛生局聯合稽查小組會同資訊休閒業執行不定期督導考核小組，在原告
        所經營位於宜蘭市○○路○段三十六號攻城掠地網咖店稽查時，發現該場所
        僅張貼禁菸標示而未張貼吸菸區（室）之標示及未區隔禁菸區與吸菸區，核
        已違反前揭法令規定，且稽查小組人員亦依菸害防制法施行細則第八條規定
        ：「現場查獲違法行為時，應當場填具告發單，並由執行人員及違法行為人
        或在場人簽章。」當場予以告發。據此被告依上開規定處以原告新台幣一萬
        元之罰鍰，依法並無不合。
      2.據原告指稱：「查原處分機關所認違法事實係以‧‧‧系爭網咖僅二十四平
        方公尺之小型網路資訊店，因目前大部份家庭均有電腦，致使生意清淡，當
        宜蘭縣政府衛生單位人員來系爭網咖檢查時，適逢原告調換禁菸區與吸菸區
        ，正在整理清潔中，先貼上禁菸標示，吸菸區還在整修中，經告示檢查人員
        ，而檢查人員就開列處分書，實屬不符情況，原告當然有休假整修等權力。
        」又「系爭網咖吸菸區及禁菸區中間有磚造廁所及拉門隔間，並設有十台吸
        煙機，店前店後均開放，空氣流通順暢，各有獨立泠氣機，戶內戶外直接之
        開口已達系爭網咖地板百分之三十面積，符合開放式。」乙節，查本案原告
        未依規定張貼吸菸區標示及未區隔禁菸區與吸菸區，依菸害防制法第十四條
        第二項規定：「前項場所（密閉式空間之公共場所）吸菸區（室）應有明顯
        之區隔及標示」，其違反上揭規定已至為明確。因此，原告違反菸害防制法
        第十四條之規定自無可置疑。
      3.次查本案原告於九十二年三月七日至被告所屬衛生局製作訪談紀錄時，其對
        違規情節已自行坦承當日剛好對調禁菸區與吸菸區，該場所僅張貼禁菸標示
        ，並未張貼吸菸區標示；又經查該營業場所之營業面積為六○、一二平方公
        尺（如附件營利事業登記抄本），且經查該營業場所僅店前入口為出入之處
        ，均符合密閉式空間之公共場所，因此被告依違反菸害防制法第十四條第二
        項之規定及依同法第二十六條規定予以處分，依法並無不當，是以原告所提
        理由顯係卸責之詞，不足採信。
      4.綜上所陳，原告主張撤銷本件訴願決定及原處分，自非為有理由，請依法予
        以駁回，以維法紀。
　　理  由
一、按「左列場所除吸菸區（室）外，不得吸菸：一、‧‧‧。八、其他經中央主管
    機關指定公告之場所。前項吸菸區（室）應有明顯之區隔及標示」、「違反‧‧
    ‧第十四條第二項規定，未設置禁菸標示或對禁菸區與吸煙區無明顯之區隔、標
    示者，處新臺幣一萬元以上三萬元以下罰鍰‧‧‧。」「本法第十四條第二項所
    稱吸菸區 (室)之區隔，指具有通風良好或獨立之排風或空調系統之處所；該區
    （室）並應明顯標示「吸菸區（室）」或「本吸菸區（室）以外之區域嚴禁吸菸
    」意旨之文字。」分別為菸害防制法第十四條、第二十六條及菸害防制法施行細
    則第七條所明定。又行政院衛生署於八十八年一月二十一日以衛署保字第八八○
    ○四五三五號函解釋所謂「密閉空間之公共場所」，係指供公眾（不特定人）使
    用期間未能達到與自然界空氣「有效通風」之場所。亦即能與戶外空氣直接流通
    之窗戶或開口，其有效通風面積未達該場所地板面積百分之五，或使用期間以人
    工方式輸送空氣（如空調系統）之公共場所。
二、查本件原告所經營位於宜蘭市○○路○段三十六號攻城掠地網咖店，於九十二年
    三月六日十五時二十分許，由被告所屬衛生局聯合稽查小組會同資訊休閒業執行
    不定期督導考核小組前往稽查時，發現該場所僅張貼禁菸標示而未張貼吸菸區（
    室）之標示及未區隔禁菸區與吸菸區等事實，業據原告於九十二年三月七日至被
    告所屬衛生局製作訪談紀錄時坦承不諱，有該訪問紀要附原處分卷可稽，並有宜
    蘭縣菸害防制小組告發單附原處分卷可佐，其違規事證明確。又查該營業場所之
    營業面積為六○、一二平方公尺，此有被告所屬衛生局九十三年四月二十三日府
    旅商字第○九三○○四八○０七四號函及附件營利事業登記抄本附原處分卷可證
    ，且該營業場所僅店前入口為出入之處，均符合密閉式空間之公共場所，因此被
    告依違反菸害防制法第十四條第二項之規定及依同法第二十六條規定予以處罰，
    並無違誤，訴願決定予以維持，亦無不合。
三、原告起訴意旨雖稱：系爭網咖於被告所屬衛生單位人員前來檢查時，適逢調換禁
    煙區與吸煙區，正在整理清潔中，先貼上禁煙標示，吸煙區還在整修中，且吸煙
    區及禁煙區中間有磚造廁所，及拉門隔間，並設有十台吸煙機，店前、店後均開
    放，空氣流通順暢，各有獨立冷氣機，戶內戶外直接之開口已達系爭網咖地板百
    分之三十的面積，符合開放式云云。惟查，本件原告所經營之攻城掠地網路咖啡
    店，既屬前揭規定除吸菸區（室）外，不得吸菸之公共場所，如允許民眾吸菸，
    即應明顯區隔並標示吸菸區，惟原告並未依規定設置並標示吸菸區，即與規定不
    符；再者，所謂區隔，係指有獨立之空間與空調，而非在同一空間及同一空調下
    以一布簾或拉門拉上即謂獨立之空間，原告顯然曲解區隔之定義，所辯殊非可採
    。
四、綜上所述，本件原處分及訴願決定，俱無不合；原告起訴意旨，並非可採；其訴
    請撤銷原處分，為無理由，應予駁回。又本件為簡易訴訟程序事件，依卷內資料
    ，事證已臻明確，故不經言詞辯論為之，併此敘明。
據上論結，本件原告之訴為無理由，依行政訴訟法第二百三十三條第一項、第二百三
十六條、第一百九十五條第一項後段、第九十八條第三項前段，判決如主文。
中　　　華　　　民　　　國　　九十三　　年　　　八　　　月　　 三十 　　日
                            臺 北 高 等 行 政 法 院  第 一 庭
    　　　　　　　　　　　　　　　　　　　      　 法　官　李得灶
右為正本係照原本作成。
本件以訴訟事件所涉及之法律見解具有原則性者為限，始得於本判決送達後二十日
內向本院提出上訴狀並表明上訴理由，如已於本判決宣示後送達前提起上訴者，應
於判決送達後二十日內補具上訴理由（均按他造人數附繕本），且經最高行政法院
許可後方得上訴。
中　　　華　　　民　　　國　　九十三　　年　　　九　　　月　　　二　　　日
            　　　　　　　　　　　　　　    　     書記官  陳清容
